【裁判字號】    89,易,2918
【裁判日期】    900626
【裁判案由】    恐嚇取財等
【裁判全文】
臺灣臺南地方法院刑事判決                        八十九年度易字第二九一八號
    公  訴  人  臺灣台南地方法院檢察署檢察官
    被      告  甲○○
                丙○○
    右  一  人
    選任辯護人  蔡清河
右列被告因恐嚇取財等案件，經檢察官提起公訴 (八十七年度偵字第一一０三八號)
，本院判決如左：
    主  文
甲○○、丙○○均無罪。
    理  由
一、公訴意旨略以：（一）被告甲○○與其妻施秀玉（另不起訴處分）於民國八十七
    年二、三月間，介紹己○○向丙○○購買座落台南縣白河鎮○○段八○四、八○
    五、八○六、八○八地號所有權全部，及同段八四四、八四五地號所有權各二分
    之一土地。總價款新台幣（下同）二千七百五十九萬六千三百五十元，並由己○○以其同居人辛○○之名義與丙○○訂立契約，及辦理所有權移轉登記。八十七
    年四月間，己○○與辛○○在該土地上，興建七戶三樓半之透天屋「蓮園別墅」
    。甲○○見有機可乘，竟意圖為自己不法之所有，主動參與該工程之發包及僱工
    等工作，並要求己○○與辛○○給與該工程一半之紅利一千萬元。經己○○與辛○○拒絕後，甲○○自動降為四百九十二萬元，並恐嚇稱：「如不交付，要砍斷
    辛○○之手腳，讓辛○○好看」等語，致己○○與辛○○心生畏懼，辛○○乃向
    警方報案，八十七年九月十五日十八時二十分許，辛○○在台南縣善化鎮○○路
    三三六號，將一佰萬元交與甲○○時，為事先埋伏之警員當場查獲，始未得逞。
    （二）、丙○○將其所有座落台南縣白河鎮○○段八○四、八○五、八○六、八
    ○八地號所有權全部，及同段八四四、八四五地號所有權各二分之一土地賣與己○○。雙方因價款發生糾紛，丙○○竟於八十七年九月二日，至己○○與辛○○
    在該土地上興建之「蓮園別墅」工地圍布條抗議，阻止工程進行，以脅迫妨害人
    行使權利，因認被告甲○○係犯刑法第三百四十六條第三項、第一項恐嚇取財未
    遂罪嫌；被告丙○○係犯刑法第三百零四條第一項強制罪嫌。
二、按犯罪事實應依證據認定之，無證據不得推定其犯罪事實，刑事訴訟法第一百五
    十四條定有明文。又認定不利於被告之事實，須依積極證據，苟積極證據不足為
    不利於被告事實之認定時，即應為有利於被告之認定，更不必有何有利之證據；
    再事實之認定，應憑證據，如未能發現相當證據，或證據不足以證明，自不能以
    推測或擬制之方法，為裁判基礎（最高法院三十年上字第八一六號、四十年台上
    字第八六號判例參照）。
三、訊據被告甲○○堅詞否認有何恐嚇取財犯行，被告甲○○辯稱伊介紹己○○向丙○○購買前開土地，因己○○當時因案通緝，該土地乃登記在其同居人辛○○、
    友人張靜如名下，嗣在該土地上合夥興建蓮園別墅，因伊曾開設建築公司，且當
    時伊正另興建白河小鎮，己○○說我較內行，由他出資而伊則負責發包興建，約
    定伊可得出售房屋利潤百分之五十，伊即開始發包興建蓮園別墅，工程至二樓樓
    板灌漿完畢後，辛○○突然告知伊要接手整個工程，利潤要伊自己去找己○○要
    ，與她無關，後來商談以四百九十二萬元結束合夥關係，八十七年九月十五日先
    由壬○○電約在台南市○○路彰化銀行見面，後又改新市鄉某餐廳，再改新市鄉
    土地銀行，後來同日下午四時二十分左右，辛○○與壬○○至白河小鎮工地，因
    己○○未出面，伊不願談，乃再約伊在善化鎮郭桂林協益建設公司內洽談拆夥事
    宜，伊並應辛○○之要求帶同伊妻施秀玉為見證人，施秀玉並帶著三歲女兒吳靜
    怡一同前往，另並通知代書戊○○到場書立契約，到現場後伊未見到己○○，只
    有一位不相干的人壬○○在場，伊不願與辛○○談，於伊等欲離開時，辛○○突
    然丟一包四方形的東西在桌上，同時台南市第六分局刑事組人員即衝進來，說我
    們是現行犯即被押回該分局，事後伊才發現壬○○與前開分局刑事組刑警莫伯強
    相交甚篤，常以相同伎倆陷人於恐嚇罪，伊經查證遭壬○○誣陷者有陳麗勻等十
    七人之多，其中八十五年間告黃鳳琴等三人恐嚇取財案，亦係前開分局刑事組刑
    警莫伯強所承辦，其手法也是在台南市○○路紅磨坊咖啡廳內洽談拆夥事宜，突
    然丟下用紙包妥之二百萬元，前開分局刑事組刑警即擁上逮捕，嗣黃鳳琴等三人
    均以八十五年度偵字第一一八三四號不起訴處分在案，本案伊沒有恐嚇取財，係
    被誣陷，所謂恐嚇四百九十二萬元，實為拆夥金，因為辛○○不要伊再介入工程
    ，為補貼伊之前工程付出，乃以別墅七戶，共二百四十六坪，以一坪二萬元計算
    ，共四百九十二萬等語。經查，（一）證人庚○○於本院九十年五月十八日調查
    時供證：「（認不認識被告甲○○？）建蓮園別墅時認識，我是經過地主丙○○
    ，介紹與被告接洽，被告同意我包水電工程做。」、證人乙○○於本院九十年六
    月一日調查時供證：「（甲○○興建蓮園別墅，你曉得嗎？）曉得，我是甲○○
    叫我去蓋這別墅的招待中心。請款我是向甲○○請的。當時工地都認為甲○○是
    老闆。」、證人丁○○亦供證：「（被告參與蓮園別墅興建，你是否知情？）知
    道。從興建挖地開始，就是甲○○開始主持發包工作。整個工程都是甲○○與我
    負責。」、「（當時你就此興建案擔任何職務？）是己○○聘我擔任工地主任。
    」、「（工程款由誰給付？）請款單都是我與甲○○簽名彙整後，向辛○○請款
    ，這情況一直持續到二樓樓板灌漿完畢，之後辛○○就不讓甲○○介入本工程。
    」、「己○○曾經在工程開挖地基時跟我說，如有人問這工程是何人蓋的，不要
    講是他蓋的，要講說是甲○○蓋的。」等語，是被告甲○○負責前開蓮園別墅之
    發包興建至二樓樓板灌漿完畢，應可認定，被告甲○○即有付出興建之心力，嗣
    因原合夥人己○○避不見面，另由辛○○介入並要甲○○退出工程，而與之商談
    補償並即拆夥，被告甲○○即已負責前開別墅之發包興建至二樓樓板灌漿完畢，
    故所辯以興建坪數為標準計算補償乙節，顯非無稽。（二）八十七年九月十五日
    十八時二十分許，被告甲○○及訴外人郭桂林、施秀玉在台南縣善化鎮○○路三
    三六號被台南市警察局第六分局刑事組小隊長莫伯強率員逮捕，遍查警卷並無該
    分局越區辦案向台南縣警察局善化分局報備之紀錄，又前開引發爭端之「蓮園別
    墅」工地，距台南縣警察局白河分局及白河派出所僅約一百五十公尺等情，有該
    分局九十年五月三十一日（九十）白警刑字第七五一五號函附卷可稽，而該工地
    距台南市警察局第六分局則逾五十公里以上之遙，再參以訴外人壬○○均未有證
    據證明其係前開「蓮園別墅」投資之股東，僅於警訊筆錄記載「因我（即壬○○
    ）所承包之建築工地遭受不法侵害，所以前來貴分局報案。」等語，未予查證即
    將之列為被害人，另出面購地之己○○雖亦列為被害人，卻均未通知到案詢問，
    又己○○因詐欺罪判處有期徒刑二年確定逃匿未執行，當時業經板橋地方法院檢
    察署通緝中，此有台灣高等法院被告全國前案紀錄表附卷可佐，且被告甲○○警
    訊時一再供明係與己○○合夥興建「蓮園別墅」而生爭執，惟己○○部分警方均
    未有追查紀錄，另互參本院調閱台南地方法院檢察署八十五年度偵字第一一八三
    四號偵查卷，訴外人壬○○亦是該案之報案人，而前往處理者亦係台南市警察局
    第六分局刑事組小隊長莫伯強等人，案情亦與本案累同，而該案所生爭執之工地
    在台南縣永康市並非該分局所轄，嗣檢察官對被指訴為恐嚇嫌犯黃鳳琴、胡瑞男
    、胡榮燦為不起訴處分等情，經調閱該案卷屬實，故被告甲○○質疑其經逮捕過
    程顯有瑕疵，尚可憑信。（三）證人戊○○即為被告甲○○、被害人辛○○草擬
    拆夥契約者於本院九十年六月一日調查中證稱：「（八七年九月十五日下午六時
    二十分你為何去善化鎮○○路三三六號？）有，該址是協益建設，因為甲○○與
    郭桂林打電話給我，說要去那裡寫協議書，我就自己過去了。到現場時，除了甲○○與郭桂林外，還有一男一女。」、「（現場該女子，談到什麼？）她談到她
    與甲○○工程要拆夥，要請我寫和解書。談完後，我和解書寫了一行，就突然有
    好幾個刑警衝進來，我們就去警察局了。」、「（該一男一女，有拿東西？）我
    現場沒有看到壹佰萬現款，但是茶几上有用報紙包著的四方形的東西。」、「（
    警察進來之前，該一男一女，有無談到拆夥條件？）有談到該女子已經要給甲○○拆夥之金額是四九二萬元。」等語，互核附於警卷證人戊○○當時所製之「拆
    夥契約書」內已記載至第三點以觀，被告甲○○應未對辛○○恐嚇，否則被告甲○○至現場理應先要索查扣之所謂贓款一百萬元，然該一百萬竟用報紙包著逕置
    桌上，未有任何交付之動作，雖被害人辛○○一再指證一百萬元交給被告甲○○
    等三人，他們拿到錢走出門口時即經警逮捕等情，惟警卷僅有「贓物認領保管單
    」，竟無「扣押書」或「現場檢查紀錄表」可佐，故該一百萬果能由警逕認係贓
    款，顯有疑問。另證人施秀玉即被告甲○○之妻於本院審理時供證：「（八七年
    九月十五日下午六點二十分，有無去善化鎮協益建設公司？）有。是甲○○帶我
    去的，甲○○說己○○說要去那裡談拆夥的事，代書已經找好，叫我去當見證。
    除了甲○○外，我帶了我三歲的女兒吳靜怡一起過去。」等語，果真被告甲○○
    前因恐嚇，進而至台南縣善化鎮協益建設公司向辛○○取款，豈會攜其妻及三歲
    稚女一同前往，並通知代書戊○○在場？綜上，被告甲○○所辯，應可採信。
四、訊據被告丙○○堅詞否認有何強制犯行，被告丙○○辯稱伊因己○○購地欠款不
    給，而在其蓮園別墅工地圍布條表達不滿，伊並沒有施強暴脅迫，偵查中伊係自
    白拉布條，而非承認強制犯行等語。經查，證人丁○○即前開工地主任於本院九
    十年六月一日調查時供證：「（丙○○去拉白布條抗議之事，你知不知道？）知
    道，他某一天來用白布條綁一綁，人就走了。他沒有阻撓工人施工。」等語，故
    被告丙○○所辯，應可採信。
五、此外，復查無其他積極證據足以證明被告甲○○、丙○○有被訴恐嚇取財、強制
    之犯行，均應為無罪之諭知。
據上論斷，應依刑事訴訟法第三百零一條第一項，判決如主文。
本案經檢察官王森榮到庭執行職務
中    華    民    國      九十        年      六      月    二十六    日
                                  臺灣臺南地方法院刑事第二庭
                                          法  官  鍾  邦  久
右正本證明與原本無異。
如不服本判決，應於判決送達後十日內，向本院提出上訴狀。
                                          書記官  陳  玉  果
中    華    民    國      九十        年      六      月    二十六    日


司法院資訊處製作；財團法人民間司法改革基金會備份。
